【裁判字號】    92,上易,2270
【裁判日期】    921003
【裁判案由】    傷害等
【裁判全文】
臺灣高等法院刑事判決                          九十二年度上易字第二二七○號
    上  訴  人  台灣桃園地方法院檢察署檢察官
    被      告  甲○○
右上訴人，因被告妨害公務等案件，不服臺灣桃園地方法院，九十二年度易字第一四
八號，中華民國九十二年六月二十五日第一審判決（起訴案號：臺灣桃園地方法院檢
察署九十一年偵字第一一七三六號），提起上訴，本院判決如左：
    主  文
原判決撤銷。
甲○○依法拘禁之人以強暴脫逃，處有期徒刑拾月。
    事  實
一、甲○○於民國九十一年六月二十五日下午二時許，偕子袁崎瑞至桃園市○○街「
    台灣桃園地方法院檢察署執行科」四樓辦公室報到接受強制戒治殘餘期間之執行
    ，雖當場聲請暫緩，然隨遭承辦檢察官駁回，遂心生不滿。後該檢察署法警乙○
    ○銜命前來押解甲○○，擬將之先帶往留置室侯待解送台灣新竹戒治所執行，此
    時，袁某已屬依法拘禁之人。其後，經押解至二樓留置室樓梯間，詎甲○○為達
    脫逃之目的，竟抱子佯裝下跪，迄待乙○○趨前請其起身而疏於防備之際，隨猛
    然衝撞魯員使之重心不穩踉蹌後退，致乙○○因而摔落至一樓樓梯間，致魯某背
    部朝下摔倒（頭往下而腳往上），甲○○則壓於乙○○身上，甲○○起身後為達
    其脫逃之目的，防止乙○○之追緝，復基於傷害之犯意，猛踩乙○○之右腳踝，
    致乙○○因而受有右側遠端脛骨腓骨粉碎性骨折合併踝關節脫臼及隱神經損傷等
    傷害。嗣檢察署法警羅昌明聞聲前來協助並急忙追出辦公室樓外，然已未見甲○
    ○之蹤跡。迨經詢問且經路人相助，始循線在桃園市○○路「紅酒世界」洋酒專
    賣店附近逮獲甲○○。
二、案經台灣桃園地方法院檢察署檢察官自動檢舉偵查起訴。
    理  由
一、訊據被告甲○○，坦承右開逃脫之情不諱，核與告訴人乙○○及證人羅昌明於原
    審法院調查或審理時各證述之情節相符。至被告雖矢口否認衝撞法警乙○○及有
    何傷害之故意，辯稱當時魯員係與之正面相對，右手握著通往留置室之樓梯間鐵
    門握把，左手放在樓梯扶手上，其係從魯員之左手下方鑽過，並未對之衝撞，魯
    員受傷可能是因為要追被告，自己跌倒的云云。但查，當時被告如何抱子佯裝下
    跪，待乙○○趨前請其起身之際，隨猛然衝撞魯員使之重心不穩踉蹌後退等情，
    業據證人乙○○於原審偵審及本院審理時證述甚詳。抑且，如被告所述，當時魯
    員係正面擋住其通往一樓樓梯之去路，而該二樓樓梯平台空間狹小，業據魯員供
    明在卷，是以若非遭撞以致魯員身體移位因而出現可趁之隙，被告實無脫逃之機
    會及空間。綜此，告訴人此部分之指訴，應可採信，足證被告確有前述為圖脫逃
    而衝撞法警乙○○之犯行。被告既已報到接受執行，並經法警押解前往留置室等
    候解送，則其受法警押解之際顯已開始執行應受之處分，此時自屬依法拘禁之人
    。公訴人指其為依法逮捕之人云云，容有誤解，應予敘明。
    告訴人乙○○迭稱其被撞後頭下腳上，背部朝下仰躺在一、二樓間的樓梯平台，
    右腳還跨在二樓樓梯的台階上，是被告踩其右腳腳踝，並非自己跌倒受傷等語。
    查告訴人係與被告正面相對，被撞後其往後仰倒應係物理上之自然現象，其往後
    倒重心不穩，整個重心往下墮落，亦無使腳踝受有粉碎性骨折之可能。斯時告訴
    人之右腳踝跨在台階上，告訴人之右腳踝既墊於台階之上，呈斜角狀態（因其頭
    下腳上跌倒），被告身材魁梧，體重重達八、九十公斤，傾全力重踩告訴人之右
    腳踝，致使其右腳受有遠端脛骨腓骨粉碎性骨折合併踝關節脫臼及隱神經損傷等
    傷害，應可認定。檢察官函詢行政院衛生署桃園醫院告訴人之傷害是摔傷或外力
    所致，該院函覆稱此傷害一定由外力所致（偵查卷第二十頁），足證告訴人之傷
    害係被告重踩所致無疑。被告跌倒後既壓於告訴人身上，其起身後明知告訴人跌
    倒仰躺於樓梯間，其逃跑時當能避免踩踏告訴人之身體，其顯係為防止告訴人起
    身追捕而故意重踩告訴人之腳踝，否則告訴人無受傷如此重之理。證人羅昌明雖
    於原審證稱看到告訴人時係臉朝下趴在平台下，惟告訴人既頭朝下腳朝上跌倒，
    其欲起身，自當翻身始能起來，自難以羅某所見即認定告訴人跌倒時之狀態即係
    如此。而告訴人受傷復有前開醫院出具之診斷證明書乙紙足稽。此部分事證，極
    為明確，被告否認有此部分犯行，亦無可採。
    綜上，被告確有強暴脫逃及傷害犯行，應堪認定。本件事證明確，應依法論科。
二、核被告甲○○所為，係犯刑法第一百六十一條第二項之以強暴脫逃罪及同法第二
    百七十七條第一項之傷害罪。公訴人因漏未慮及被告係以衝撞法警之強暴手段以
    達脫逃之目的，指其僅犯同法條第一項之脫逃罪，顯有未洽，起訴法條應予變更
    。復按，以強暴脫逃罪為刑法第一百三十五條第一項妨害公務罪之特別規定，若
    有同時該當，核屬法規競合，依「特別規定優於普通規定」之法理，自應依以強
    暴脫逃罪論處，無再論以刑法第一百三十五條第一項妨害公務罪之餘地（最高法
    院四十九年台上字第五一七號判例意旨參照）。公訴人指被告另成立刑法第一百
    三十五條第一項之罪云云，亦有誤會，應予敘明。被告所犯二罪有方法結果之牽
    連關係，應從一重之強暴脫逃罪處斷。
三、原審因而予以論罪科刑，固非無見。惟查被告確有傷害犯行，有如前述，原判決
    未能細心勾稽，竟認告訴人之傷係自行跌倒所致，認定事實，顯然有誤。檢察官
    上訴，執此指摘原判決不當，核有理由，自應由本院將原判決撤銷改判。爰審酌
    被告為圖脫逃，竟對執行公務之人員施以暴力衝撞，並重踩其腳踝致其受傷甚重
    ，迄今年餘尚未痊癒（告訴人雖受傷甚重，領有輕度肢障手冊，但其現能行走，
    尚未達於毀敗一肢以上機能之傷害，即未達於重傷害程度）其於犯後迄未與被害
    人和解等一切情狀，量處有期徒刑拾月，示懲。
據上論斷，應依刑事訴訟法第三百六十九條第一項前段、第三百六十四條、第二百九
十九條第一項前段、第三百條，刑法第五十五條、第一百六十一條第二項、第二百七
十七條第一項，罰金罰鍰提高標準條例第一條前段，判決如主文。
本案經檢察官張秋雲到庭執行職務。
中    華    民    國    九十二    年       十       月        三        日
                            臺灣高等法院刑事第四庭
                                審判長法  官  蔡  永  昌
                                      法  官  徐  昌  錦
                                      法  官  陳  榮  和
右正本證明與原本無異
如不服本判決應於收受送達後十日內向本院提出上訴書狀，未附理由時應於提起上訴
後十日內向本院補具上訴理由書狀（均應按他造人數提出繕本）。
                                      書記官  劉  麗  芬
中    華    民    國    九十二    年       十       月        六        日
附錄本案論罪科刑法條全文：
中華民國刑法第一百六十一條第二項
 (脫逃罪)
依法逮捕、拘禁之人脫逃者，處一年以下有期徒刑。
損壞拘禁處所械具或以強暴脅迫犯前項之罪者，處五年以下有期徒刑。
聚眾以強暴脅迫犯第一項之罪者，在場助勢之人，處三年以上十年以下有
期徒刑。
首謀及下手實施強暴脅迫者， 處五年以上有期徒刑。
前三項之未遂犯，罰之。
中華民國刑法第二百七十七條第一項
 (普通傷害罪)
傷害人之身體或健康者，處三年以下有期徒刑、拘役或一千元以下罰金。
犯前項之罪因而致人於死者，處無期徒刑或七年以上有期徒刑；致重傷者
，處三年以上十年以下有期徒刑。


司法院資訊處製作；財團法人民間司法改革基金會備份。
